臺灣臺南地方法院刑事判決　　　
111年度易字第779號
公  訴  人  臺灣臺南地方檢察署檢察官
被      告  葉新月


選任辯護人  林漢青律師
上列被告因過失傷害案件，經檢察官提起公訴（111年度營偵字
第1201號），本院判決如下：
    主  文
葉新月無罪。
    理  由
一、公訴意旨略以：被告葉新月於民國111年3月2日17時30分許
    ，騎乘機車攜同其飼養之犬隻2隻，行經臺南市○○區○00○○0
    號公墓之交岔路口時，適有告訴人廖淑惠亦攜同其飼養之犬
    隻1隻行經該處，被告本應注意飼主應防止其所飼養動物無
    故侵害他人之生命、身體，而依當時情況，並無不能注意之
    情事，竟疏未注意及此，未將犬隻以鍊繩牽妥或以其他方式
    監督管束，致該2隻犬隻掙脫鍊繩，先後衝向告訴人之犬隻
    ，告訴人為將犬隻分開，而遭被告之犬隻咬住手部，因而受
    有右側食指未伴有異物之撕裂傷未伴有指甲受損之傷害。因
    認被告涉有刑法第284條前段之過失傷害罪嫌。
二、按犯罪事實應依證據認定之，無證據不得認定犯罪事實；不
    能證明被告犯罪者，應諭知無罪之判決，刑事訴訟法第154
    條第2項、第301條第1項分別定有明文。又事實之認定，應
    憑證據，如未能發現相當證據，或證據不足以證明，自不能
    以推測或擬制之方法，為裁判基礎；且認定犯罪事實所憑之
    證據，雖不以直接證據為限，間接證據亦包括在內，然而無
    論直接證據或間接證據，其為訴訟上之證明，須於通常一般
    之人均不致有所懷疑，而得確信其為真實之程度者，始得據
    為有罪之認定，倘其證明尚未達到此一程度，而有合理之懷
    疑存在而無從使事實審法院得有罪之確信時，即應由法院為
    諭知被告無罪之判決（最高法院40年臺上字第86號判決、76
    年臺上字第4986號判決意旨參照）。再按檢察官對於起訴之
    犯罪事實，應負提出證據及說服之實質舉證責任。倘其所提
    出之證據，不足為被告有罪之積極證明，或其指出證明之方
    法，無從說服法院形成被告有罪之心證，基於無罪推定之原
    則，自應為被告無罪判決之諭知（最高法院92年臺上字第12
    8號判決意旨參照）。又刑法上之過失犯，以行為人對於犯
    罪結果之發生按其情節應注意，並能注意，而不注意者，始
    克相當；若事出突然，依當時情形，不能注意時，縱有結果
    發生，仍不得令負過失責任。　　
三、另按有罪之判決書應於理由內記載認定犯罪事實所憑之證據
    及其認定之理由，刑事訴訟法第310條第1款定有明文。而犯
    罪事實之認定，係據以確定具體的刑罰權之基礎，自須經嚴
    格之證明，故其所憑之證據不僅應具有證據能力，且須經合
    法之調查程序，否則即不得作為有罪認定之依據。倘法院審
    理之結果，認為不能證明被告犯罪，而為無罪之諭知，即無
    前揭第154條第2項所謂「應依證據認定」之犯罪事實之存在
    。因此，同法第308條前段規定，無罪之判決書只須記載主
    文及理由。而其理由之論敘，僅須與卷存證據資料相符，且
    與經驗法則、論理法則無違即可，所使用之證據亦不以具有
    證據能力者為限，即使不具證據能力之傳聞證據，亦非不得
    資為彈劾證據使用。故無罪之判決書，就傳聞證據是否例外
    具有證據能力，無須於理由內論敘說明（最高法院100年度
    臺上字第2980號刑事判決意旨參照）。是以本案經審理後既
    為無罪之判決（詳後述），依據前揭最高法院所採見解，本
    院爰不就後述證據資料是否具有證據能力等程序事項，再於
    理由中逐一論述，合先敘明。
四、公訴意旨認被告涉犯前揭罪嫌，無非係以：告訴人於警詢及
    偵查中之指訴、手繪路口情形及戴德森醫療財團法人嘉義基
    督教醫院診斷證明書為其主要依據。訊據被告堅詞否認有何
    過失傷害犯行，並辯稱：被告的傷勢應該是拍打狗時打到狗
    項圈所致，且當時我的狗與告訴人的狗打在一起，沒有辦法
    認定是何人的狗咬傷告訴人等語。
五、經查：　　
㈠、被告111年3月2日17時30分許，騎乘機車攜同其飼養之犬隻2 
    隻，行經臺南市○○區○00○○0號公墓之交岔路口，適有告訴人
    亦攜同其飼養之犬隻1 隻行經該處，犬隻互吠後，被告其中
    一隻犬隻及告訴人犬隻均衝離出管束互咬，之後被告另一隻
    犬隻亦加入，此為被告所不否認，核與告訴人之指訴相符，
    並有告訴人手繪路口情形足佐，此部分之事實應可採信。
㈡、告訴人於前開爭執後，前往戴德森醫療財團法人嘉義基督教
    醫院就醫，診斷書僅載其受有右側食指未伴有異物之撕裂傷
    未伴有指甲受損之傷害（即指撕裂傷沒有異物，也沒有傷到
    指甲），復經本院詢問可否以其傷勢認定受傷原因，經該院
    函覆：係依告訴人主訴被狗咬傷，其傷勢為右手食指撕裂傷
    2公分，此有戴德森醫療財團法人嘉義基督教醫院診斷證明
    書及該院111年8月29日戴德森字第1110800133號函文附卷足
    參（警卷第23頁、本院卷第73-95頁），是告訴人受傷之原
    因無法以前開診斷證明書率認係犬隻咬傷。況佐一般常情，
    犬隻犬牙鋒利，攻擊撕咬過程，大多會留有犬齒齧咬痕跡，
    本件告訴人除受2公分撕裂傷外，並無其他咬痕等傷勢，是
    其傷勢否為犬隻咬傷非無疑義。況本件衝突之犬隻除被告飼
    養外，亦包含告訴人飼養之犬隻，縱告訴人食指係遭犬隻咬
    傷，依檢察官提出之證據，亦無法確信告訴人食指係遭被告
    飼養之犬隻咬傷。
㈢、再按動物保護法第20條規定：寵物出入公共場所或公眾得出
    入之場所，應由7歲以上之人伴同。具攻擊性之寵物出入公
    共場所或公眾得出入之場所，應由成年人伴同，並採取適當
    防護措施，前項具攻擊性之寵物及其所該採取之防護措施，
    由中央主管機關公告之。然本案並無證據證明被告所飼養之
    犬隻，系具攻擊性寵物，自無從要求被告需將犬隻綁以牽繩
    、或戴口罩等防護措施。另按動物保護法第7條規定，飼主
    固負有防止其所飼養動物無故侵害他人之生命、身體、自由
    或財產之義務，然本件若依起訴之事實及告訴人證述之內容
    （偵卷第14頁、本院卷第107-108頁），係被告與告訴人犬
    隻發生互咬，告訴人將犬隻拉離分開之過程，遭犬隻突然撲
    咬，既事出突然，且與「無故」侵害他人等情不合，難認被
    告有悖注意義務，無法令被告負過失責任。
六、綜上所述，公訴意旨所指事證，不足以使本院形成被告有何
    過失之確切心證，而有合理之懷疑存在。此外，復查無其他
    積極證據足資證明被告有過失傷害犯行，尚不能證明被告犯
    罪，依法即應為無罪之諭知。
本案經檢察官黃慶瑋提起公訴、陳于文到庭執行職務。
據上論斷，應依刑事訴訟法第301條第1項，判決如主文。
中　　華　　民　　國　　111 　年　　9 　　月　　22　　日
                  刑事第九庭    法　官  蔡奇秀
以上正本證明與原本無異。
如不服本判決應於收受本判決後20日內向本院提出上訴書狀，並
應敘述具體理由。其未敘述上訴理由者，應於上訴期間屆滿後20
日內向本院補提理由書狀（均須按他造當事人之人數附繕本）「
切勿逕送上級法院」。 
　　　　　　　　　　　　　　　　書記官　黃郁淇
中　　華　　民　　國　　111 　年　　9 　　月　　22　　日